臺灣臺中地方法院刑事判決
111年度訴字第1276號
公  訴  人  臺灣臺中地方檢察署檢察官
被      告  李漢源



上列被告因詐欺案件，經檢察官追加起訴（111年度偵字第23410
號、第23411號），本院判決如下：
    主    文
丁○○無罪。　　
    理    由
一、公訴意旨略以：被告丁○○與不詳詐欺集團成員共同意圖為自
    己不法之所有，基於3人以上共同犯詐欺取財之犯意聯絡，
    而為下列之犯行：
㈠、由詐騙集團不詳成員於民國110年10月17日某時許，以通訊軟
    體LINE向告訴人庚○○佯稱：從事家庭代工，可提供提款卡以
    獲取防疫補助云云，致庚○○陷於錯誤，依指示於110年10月1
    7日14時1分許，至不詳地址之統一超商，將所申設之中華郵
    政帳號00000000000000號帳戶及彰化商業銀行帳號00000000
    000000號帳戶之提款卡，以包裹寄貨之方式，寄送至臺北市
    ○○區○○○路0段00號1樓之統一超商國賓門市後，再由宋邦誠(
    另經臺灣臺北地方檢察署檢察官以111年度偵字第4111號為
    不起訴處分確定)依詐騙集團不詳成員之指示，於110年10月
    20日13時22分許，至上址統一超商國賓門市取件後，前往新
    北市○○區○○○街000號之空軍一號三重總部將上開包裹寄送至
    詐騙集團成員指定之地點。隨後再由被告於同日13時39分許
    ，前往臺北市○○區○○○路0段000號之統一超商建忠門市以現
    金存款之方式，存入新臺幣(下同)1,000元至宋邦誠名下中
    國信託商業銀行帳號000000000000號帳戶（下稱宋邦誠中國
    信託帳戶）內作為宋邦誠之報酬。
㈡、由詐騙集團不詳成員於110年10月17日某時，以通訊軟體LINE
    向告訴人己○○佯稱：如需從事家庭代工，須提供提款卡以給
    付材料及工資云云，致己○○陷於錯誤，依指示於110年10月1
    7日某時許，至新北市○○區○○路0段0號之統一超商新宜門市
    ，將所申設之國泰世華商業銀行帳號000000000000號帳戶之
    提款卡，以包裹寄貨之方式，寄送至臺北市○○區○○○路0段00
    號1樓之統一超商長城門市後，由被告於110年10月20日14時
    3分許，前往臺北市○○區○○○路0段000號之統一超商建忠門市
    以現金存款之方式，存入800元至陳金浤(另經臺灣臺北地方
    檢察署檢察官以111年度偵字第4110號為不起訴處分確定)名
    下中國信託商業銀行帳號000000000000號帳戶（下稱陳金浤
    中國信託帳戶）內作為陳金浤之報酬，再由陳金浤依詐騙集
    團不詳成員之指示，於同日14時48分許，至上址統一超商長
    城門市取件，復前往新北市○○區○○○街000號之空軍一號三重總
    部將上開包裹寄送至詐騙集團成員指定之地點。因認被告係
    涉犯刑法第339條之4第1項第2款之3人以上共同犯詐欺取財
    罪嫌等語。
二、按犯罪事實應依證據認定之，無證據不得認定犯罪事實。不
    能證明被告犯罪者，應諭知無罪之判決。刑事訴訟法第154
    條第2項、第301條第1項分別定有明文。此所謂認定犯罪事
    實之證據，係指足以認定被告確有犯罪行為之積極證據而言
    ，該項證據自須適合於被告犯罪事實之認定，始得採為斷罪
    之資料，如未能發現相當證據，或證據不足以證明，自不能
    以推測或擬制之方法，以為裁判基礎。次按刑事訴訟法第16
    1條第1項規定：「檢察官就被告犯罪事實，應負舉證責任，
    並指出證明之方法。」因此，檢察官對於起訴之犯罪事實，
    應負提出證據及說服之實質舉證責任。倘其所提出之證據，
    不足為被告有罪之積極證明，或其指出證明之方法，無從說
    服法院以形成被告有罪之心證，基於無罪推定之原則，自應
    為被告無罪判決之諭知。　　
三、公訴意旨認被告涉犯刑法第339條之4第1項第2款之3人以上
    共同犯詐欺取財罪嫌，係以1、被告於警詢及偵查中之供述
    ，2、告訴人庚○○、己○○於警詢之指訴，3、另案被告宋邦誠
    、陳金浤於警詢中之供述，4、宋邦誠中國信託帳戶、陳金
    浤中國信託帳戶之交易明細、LALAMOVE註冊資料、通聯資料
    查詢單、宋邦誠、陳金浤手機內接單及對話紀錄截圖、中華
    郵政股份有限公司寄交大宗雙掛號函件存根、監視器錄影畫
    面截圖等為其論據。訊據被告固坦承分別有於上開時間存入
    1,000元、800元至前揭帳戶之事實，然堅決否認有何加重詐
    欺取財之犯行，辯稱：這是一位朋友戊○○跟我借錢，說他在
    網路上跟人家買東西，他沒有錢，要我先借他，他就給我帳
    號要我將錢存入，他是用飛機軟體傳文字訊息到我另案扣押
    的紅米NOTE 9手機跟我說的；我存的都是我自己的錢，與我
    另案與「羅技」共組詐欺集團之案子沒有任何關係等語。
四、經查：
㈠、被告分別有於110年10月20日13時39分、14時3分許，前往臺
    北市○○區○○○路0段000號之統一超商建忠門市以現金存款之
    方式，存入1,000元至宋邦誠中國信託帳戶、存入800元至陳
    金浤中國信託帳戶之事實，業據被告於警詢、偵查及本院審
    理中供承明確，並有證人宋邦誠、陳金浤、李中霖於警詢時
    之證述（偵4111卷第11至17頁、偵4110卷第11至17、40頁）
    、宋邦誠中國信託帳戶存款交易明細、監視器畫面翻拍照片
    10張（偵4111卷第35、83至87頁）、陳金浤中國信託帳戶存
    摺封面及內頁交易明細影本、監視器畫面翻拍照片12張（偵
    4110卷第47、71至76頁）在卷為憑，此部分事實自堪認定。
㈡、告訴人庚○○、己○○均因遭詐騙，而各於上開時間將前揭帳戶
    資料寄送至前開門市，並由宋邦誠、陳金浤分別依指示前往
    取件，再將上開包裹寄送至詐騙集團成員指定地點等情，業
    據告訴人庚○○、己○○於警詢中指訴詳明（偵4111卷第31至32
    頁、偵4110卷第33至37頁），並有宋邦誠領取包裹之7-ELEV
    EN貨態查詢系統、LALAMOVE註冊、訂單資訊及用戶/司機對
    話紀錄、通話明細紀錄、車號000-0000號機車車輛詳細資料
    報表、宋邦誠手機內接單及對話紀錄、匯款紀錄、與「Kk」
    之LINE對話紀錄截圖、包裹及寄貨單照片、監視器畫面翻拍
    照片26張（偵4111卷第37、41至43、47、49至55、57至81頁
    ）、庚○○遭詐騙之（1）內政部警政署反詐騙諮詢專線紀錄
    表、（2）遭詐騙之對話紀錄截圖、（3）庚○○所有之彰化銀
    行【帳號00000000000000號】、郵政綜合儲金簿【帳號0000
    0000000000號】封面影本（偵4111卷第99至104、107、109
    頁）、車號000-000號機車車輛詳細資料報表、陳金浤填寫
    之寄貨單、補印通話明細單、LALAMOVE註冊資訊、訂單資訊
    及訊息內容、通聯調閱查詢單、陳金浤手機內接單及對話紀
    錄截圖、監視器畫面翻拍照片18張、己○○遭詐騙之（1）新
    北市政府警察局新店分局清潭派出所受理各類案件紀錄表、
    受(處)理案件證明單、（2）內政部警政署反詐騙諮詢專線
    紀錄表、（3）遭詐騙之網站截圖、（4）取貨之7-11貨態查
    詢系統截圖、（5）己○○所有之國泰世華銀行【帳號0000000
    00000號】存摺封面及內頁交易明細影本（偵4110卷第41、4
    9、51、53至55、57至59、61至69、83至93頁）附卷可參，
    此部分事實亦堪認定。
㈢、被告辯稱其上開所為係因友人戊○○向其借款購物，請其存入
    宋邦誠中國信託帳戶、陳金浤中國信託帳戶等語。本院依被
    告提供之年籍資料傳訊證人戊○○，雖證人戊○○於本院審理時
    ，就是否認識被告、通訊軟體之暱稱、有無在網路上販售物
    品給被告、被告取得其身分資料等事項，證述內容與被告所
    述有所出入，然經由被告之詰問，可知證人戊○○與被告間應
    有共同認識之朋友，其2人間並非毫無關係或完全陌生之人
    ，而證人戊○○之證詞雖不足以證實被告所辯為真，然仍無從
    認定被告所辯為卸責之詞，全然不可採信。又經本院當庭勘
    驗被告同一期間使用之另案扣案手機3支，亦查無手機內有
    下載LALAMOVE之應用程式及與戊○○之對話紀錄，有本院勘驗
    筆錄在卷可考（本院卷第43頁），無從認定被告有委請證人
    宋邦誠、陳金浤取件以支付報酬之情形。本院對被告另案扣
    案之紅米NOTE 9手機進行數位採證，該手機中存有本案2次
    被告存入款項之中國信託銀行自動櫃員機收據截圖，此有臺
    灣臺中地方檢察署111年9月7日中檢永謹(流)111數採助21字
    第179059號暨檢附之數位採證報告及圖片截圖可考（本院卷
    第59至62、73、75頁），足認被告辯稱係受人借款之託以存
    入款項，方拍照截圖以留存憑據，亦有可能。
㈣、按基於被告無罪推定之原則，為確保被告之緘默權及不自證
    己罪之特權，並貫徹檢察官之舉證責任，犯罪事實須由檢察
    官提出證據，並負起說服之責任，而積極認定之。反之，僅
    被告對於被訴事實無法提出反證或所為抗辯仍有懷疑者，尚
    不能持為認定犯罪之論據（最高法院98年度台上字第945號
    判決要旨參照）。依上開㈠及㈡認定之事實，雖可認告訴人庚○○、己○○有遭詐騙集團成員騙取前揭金融帳戶之提款卡，擔
    任外送員之證人宋邦誠、陳金浤各自接獲通知後前往前揭門
    市領取包裹，並將包裹寄送至指定地點，且被告有存入證人
    宋邦誠、陳金浤領取包裹之報酬1,000元、800元等情，然存
    入款項之原因多端，被告主觀上是否知悉其存入之款項性質
    為何，或與前揭詐騙集團成員間有無犯意聯絡，此部分則乏
    積極證據認定之，實非無疑。而被告本案上開所為，亦與其
    另案遭起訴指揮詐欺集團犯罪組織，並負責收水、指示下游
    車手提款、分派人頭帳戶提款卡、指示更改人頭帳戶密碼等
    行為迥異，此有臺灣臺中地方檢察署檢察官110年度少連偵
    字第388、429、440、529號起訴書附卷可參（偵4111卷第17
    9至220頁），縱使被告有上揭存入款項之行為，亦難認與前
    案涉犯之3人以上共同詐欺取財犯行有何必然之關係，而認
    被告主觀上知情或有犯意聯絡，遑論依被告所稱，本案僅受
    友人戊○○1人之託，亦無積極證據認定被告主觀上認知犯罪
    行為人有3人以上。
五、綜上所述，公訴人所提出之本案事證，僅能證明告訴人庚○○
    、己○○分別有遭人詐騙，擔任外送員之證人宋邦誠、陳金浤
    接獲通知分別前往領取包裹再將包裹寄到指定地點，而由被
    告存款入證人宋邦誠、陳金浤之銀行帳戶作為報酬之事實，
    尚乏其他積極證據可證被告知悉其所存入之款項性質為何，
    且與詐騙集團成員有犯意聯絡，而不足以證明被告就被訴3
    人以上共同詐欺取財犯行部分，與其他詐騙集團成員間有何
    犯意之聯絡或行為之分擔。本案依現有之事證，尚無法使本
    院形成被告有起訴書所指犯行之有罪心證，揆諸上開說明，
    被告之犯罪自屬不能證明，應諭知被告無罪之判決。
據上論斷，應依刑事訴訟法第301條第1項前段，判決如主文。
本案經檢察官丙○○追加起訴，檢察官甲○○、乙○○到庭執行職務。
中　　華　　民　　國　　111 　年　　12　　月　　7 　　日
            刑事第八庭    審判長法  官  簡芳潔
                                法  官  林秉賢
                                法  官  王靖茹
以上正本證明與原本無異。
如不服本判決應於收受判決後20日內向本院提出上訴書狀，並應
敘述具體理由；其未敘述上訴理由者，應於上訴期間屆滿後20日
內向本院補提理由書（均須按他造當事人之人數附繕本）「切勿
逕送上級法院」。
告訴人或被害人如不服判決，應備理由具狀向檢察官請求上訴，
上訴期間之計算，以檢察官收受判決正本之日起算。
                                書記官  廖于萱
中　　華　　民　　國　　111 　年　　12　　月　　7 　　日